臺灣高等法院臺中分院刑事判決　　　　　　　　　　九十三年度上訴字第六二四號
　　上　訴　人
　　即　被　告　壬○○
右上訴人因常業詐欺等案件，不服臺灣台中地方法院九十三年度訴緝字第一三０號中
華民國九十三年四月七日第一審判決（起訴案號：臺灣台中地方法院檢察署九十一年
度偵字第一０三三三、一三九一九號），提起上訴，本院判決如左：
      主  文
上訴駁回。
      事  實
一、壬○○曾犯妨害秩序罪（販賣六合彩明牌），經原審法院以七十八年易字第五一
    六一號判處有期徒刑四月確定；復犯妨害秩序罪（販賣六合彩明牌），經原審法
    院以八十年易字第一五四一號判處有期徒刑七月，壬○○提起上訴，經本院以八
    十年上易字第一三五六號判決駁回上訴而確定；再犯詐欺罪（販賣六合彩明牌）
    ，經本院以八十三年上易字第六二六號判處有期徒刑十月確定，於民國（下同）
    八十三年十一月二十八日被通緝，嗣被緝獲，於八十五年十一月二十三日縮刑期
    滿執行完畢，又再犯常業詐欺罪（組成販賣六合彩明牌之詐欺集團），經臺灣高
    等法院於九十年十一月三十日以九十年上更(一)字第七八一號判處有期徒刑一年四
    月確定，現執行中（未構成累犯），竟一犯再犯，不知悔改，而與陳勇貴（已歿
    ，業由原審法院以九十二年度訴字第九八九號判決公訴不受理）及綽號「小朱」
    之不詳姓名年籍之成年男子，共同基於常業詐欺及煽惑他人犯罪之概括犯意聯絡
    ，自九十一年三月初某日起，以「新中原（投資事業）資訊有限公司」（以下簡
    稱新中原投資事業）為名，組成販賣「六合彩明牌」之詐欺集團，而洪世昌（業
    由原審法院以九十二年度訴字第九八九號判處有期徒刑一年二月，緩刑四年確定
    ）則自九十一年四月初起亦加入該集團，並與渠等共同基於常業詐欺及煽惑他人
    犯罪之概括犯意聯絡，而其分工方式則為陳勇貴負責接聽電話，壬○○則負責設
    計廣告版面及撰寫文稿，洪世昌則自加入後擔任外務提款及匯款之工作，並由陳
    勇貴以每日新台幣（下同）一萬五千元之代價，連續在少年中國晨報「大來廣告
    」夾報中刊登廣告（全省發行），謊稱由香港搖獎部傳出明牌號碼，並刊登Ｏ二
    ─00000000、Ｏ八０─0000000號電話為連絡電話，且為免遭查
    緝乃辦理指定轉接至Ｏ九二七─四二九二五三號行動電話，再由陳勇貴在台中市
    ○○路三六三巷十八號十樓之三住處及其他不詳地點負責接聽電話，佯稱係「王
    育勝記者」、「林總經理」、「王經理」，有特殊管道可由香港搖獎部取得明牌
    號碼，而欲取得明牌號碼則須加入公司為會員，每月須繳交三千五百元，並須留
    下身份資料及聯絡電話，等到確認無訛後才可以得到六合彩明牌號碼，分別為二
    星、三星、四星及港號連碰等，如所報明牌有押中，尚須由公司分紅三萬元至五
    萬元等語，惟實際上所報之明牌號碼均是陳勇貴自己隨意撮合而成，而對來電者
    施用詐術，誘使黃峰陵、丁○○、己○○等（詳如附表一所示，附表編號十二除
    外）來電者陷於錯誤而加入成為會員後，依其指示將款項分別匯入知情且基於幫
    助犯意，而於九十年十二月底某日，在南投縣信義鄉同富村同和巷九六號提供帳
    戶供陳勇貴使用之謝渾育（業由原審法院以九十二年度訴字第九八九號判處有期
    徒刑七月）所有之局號0000000號、帳號0000000號之郵局帳戶，
    以及陳勇貴向不詳人士所購得之蔡清和所有之0000000號、馬錫安所有之
    0000000號、吳餘峰所有之0000000號、張文龍所有之00000
    00號、黃上銘所有之0000000號、方榮文所有之0000000號、丁
    瑞忠所有之0000000號等郵局帳戶（以上蔡清和等七人業由檢察官另案處
    理），方告知其自己隨意撮合而成之明牌號碼，而反覆以此方法詐欺及公然煽惑
    不特定人簽賭六合彩，恃以維生而以之為常業，致使黃峰陵、丁○○、己○○等
    人（詳如附表一所示，附表編號十二除外）陷於錯誤，先後總計匯入五百零二萬
    五千五百元（起訴書誤載為四百六十六萬四千七百元）。嗣於九十一年五月二十
    一日十九時許，為警在台中市○○街三十一號及洪世昌所有之車號ＰＶ─一八三
    九號自用小客車內查獲陳勇貴、壬○○與洪世昌，並扣得如附表二編號一至十九
    所示之物。
二、案經台中縣警察局移送臺灣臺中地方法院檢察署檢察官偵查起訴。
      理  由
一、訊據被告壬○○固坦承於上開時地與陳勇貴、洪世昌等人一同為警查獲，而伊曾
    經教陳勇貴如何製作販賣六合彩明牌之廣告文稿等事實，惟矢口否認有何常業詐
    欺及煽惑他人犯罪等犯行，辯稱：卷附之報紙廣告並非是伊製作及刊登，伊只是
    告訴陳勇貴如何製作剪貼，但是陳勇貴何時拿去登、何時開始做，伊都不知道，
    伊未參與該犯罪集團云云。惟查，右揭事實，業據被告壬○○於警訊中供承：（
    問：你於詐騙集團中擔任何職？該詐騙集團成員為何？各擔任何職務？）我是設
    計詐騙集團中所使用大來廣告中為「新中原」的詐騙機構名稱（電話登記為Ｏ八
    ０─0000000號轉接至Ｏ九二七─四二九二五三號、Ｏ二─000000
    00轉接至Ｏ九二七─四二九二五三號），有洪世昌、陳勇貴、綽號叫「小朱」
    ，洪世昌是負責到金融機構領錢、陳勇貴負責聽被害人打來之電話，綽號「小朱
    」不清楚，陳勇貴告訴我詐騙所得以四人中一份是我的、廣告是我設計的等語（
    參壬○○九十一年五月二十二日警訊筆錄），其於檢察官偵訊時亦供稱：警訊中
    所述實在，有看過筆錄，我是有幫忙設計版面，即是卷附（即新中原廣告二００
    二年五月十六日大來廣告影本）版面，我把別人的版面剪貼製成，因為陳勇貴不
    會製作，而他知道我有前案，所以找我入夥，但我沒有同意，只幫忙製作版面等
    語（參壬○○九十一年五月二十二日偵訊筆錄），核與同案被告陳勇貴於警訊中
    所述：我以新中原資訊公司名義成立犯罪集團，在該公司擔任經理職務兼負責人
    即董事長，專門對外接聽0000000000號行動電話，另外洪世昌負責外
    務專門提款，壬○○負責寫稿遞送給高雄一名男子刊登報紙廣告等語（參陳勇貴
    九十一年五月二十二日警訊筆錄），而陳勇貴於偵訊時亦明白供稱：警訊筆錄中
    所述實在，我有看過筆錄，新中原資訊公司是由我發起，我負責接聽電話，洪世
    昌負責領錢，壬○○負責寫稿及刊登廣告等語（參陳勇貴九十一年五月二十二日
    偵訊筆錄），互核二人所述相符，且與同案被告洪世昌、謝渾育二人所述情節，
    以及被害人黃峰陵、丁○○、己○○等人（詳如附表一所示，附表一編號十二除
    外）所述被害情節大致吻合，復有新中原投資事業在大來廣告所刊登之廣告版面
    影本附卷，以及如附表二所示之物扣案可資佐證。被告壬○○雖於原審法院、本
    院訊問、審理時翻異前詞而以上詞置辯，惟查：(1)被告壬○○於原審法院及本院
    訊問時亦陳稱：與陳勇貴是從小一起長大的好友，與陳勇貴沒有仇怨，他不會害
    我，對陳勇貴於警、偵訊中所述沒有意見等語（見原審卷第十六頁、本院卷第三
    十二頁），而陳勇貴於警、偵訊中已明白證述如上，亦排除陳勇貴有挾怨報復而
    任意攀誣之可能，顯然其證詞應可採。(2)被告壬○○於原審法院及本院訊問時亦
    陳稱：陳勇貴是有說如果有賺錢要分給我等語（見原審卷第十七頁、本院卷第三
    十二頁），核與其於警訊所述：陳勇貴告訴我詐騙所得以四人中一份是我的等語
    相符，亦與陳勇貴於警訊中所述：壬○○我曾（答應）供給酬庸，惟至今仍未給
    他等語相符，則若壬○○僅是單純教導陳勇貴如何製作廣告文稿，何以竟可得陳
    勇貴應允分予四分之一之高額報酬？顯然被告壬○○於本詐欺集團之角色亦應屬
    要角無訛。(3)同案被告洪世昌於原審法院審理時供稱：我知道壬○○與陳勇貴住
    在一起等語（原審法院九十二年度訴字第九八九號卷第三七頁）、被告壬○○於
    被查獲後經檢察官諭令以五萬元交保後，係由同案被告陳勇貴之弟陳振貴依陳勇
    貴之指示而為壬○○具保，此經陳振貴到庭證述（參同上卷第四一頁），復有臺
    灣臺中地方法院檢察署刑事保證金收據附卷可稽、及被告壬○○被查獲時，亦正
    與同案被告陳勇貴、洪世昌在一起打牌，亦為被告壬○○所自承，則依上開證據
    可知，被告壬○○與同案被告陳勇貴二人關係非但密切，且於同案被告陳勇貴犯
    案期間亦均與陳勇貴同住且一同玩樂，其所辯不知陳勇貴何時拿去登廣告、何時
    開始做販賣六合彩明牌云云，顯與常理有違。又被告壬○○，就該集團成員間互
    有謀議意思範圍以內，相互利用他人之行為，即應對於全部所發生之結果，共同
    負責，則被告壬○○雖辯稱其未為刊登廣告之連絡或支付費用，亦未分取得到利
    益云云，縱然屬實，亦無解於其共犯之責任，自難據此為被告壬○○有利之認定
    。另被告壬○○於本院否認其警訊中所供為實在云云，核與其偵查中之供述及上
    開事証不符，自亦不足採信。綜上所述，被告壬○○所辯並無足採，其犯行洵堪
    認定。
二、按刑法上所謂常業犯，指反覆以同種類行為為目的之社會活動之職業性犯罪而言
    ，至於犯罪所得之多寡，是否恃此犯罪為唯一之謀生職業，則非所問，縱令兼有
    其他職業，仍無礙於該常業犯罪之成立（最高法院八十五年度台上字第五一○號
    判例參照）；查被告等之集團自九十一年三間起，有專業分工，連續在少年中國
    晨報「大來廣告」夾報中刊登廣告（全省發行），謊稱由香港搖獎部傳出明牌號
    碼，向不特定之人詐騙，顯係反覆以同種類行為為目的之社會活動之職業性犯罪
    ，其即有恃詐欺營生之犯意與行為，是核被告壬○○所為，係犯刑法第三百四十
    條之常業詐欺罪，以及刑法第一百五十三條第一款之煽惑他人犯罪等罪。被告壬○○與同案被告陳勇貴、洪世昌及綽號「小朱」之不詳姓名年籍之成年男子彼此
    之間，有犯意聯絡及行為分擔之關係，均為共同正犯。被告壬○○先後多次煽惑
    他人犯罪之犯行，時間密接，所犯構成要件相同，顯係基於概括犯意為之，應依
    連續犯之規定論以一罪，並加重其刑，並與其所犯之常業詐欺二罪間，有方法結
    果之牽連關係，應依牽連犯之規定，從一重之常業詐欺罪處斷。原審持同一見解
    ，適用刑法第二十八條、第三百四十條、第一百五十三條第一款、第五十五條、
    第三十八條第一項第二款，並審酌被告詹世中自七十八年間起即從事販賣六合彩
    明牌之犯罪行為，在本案之前共被查獲及判刑四次，前三次並已執行完畢，仍不
    思痛改前非，反而變本加厲，顯然視法律之制裁為無物，犯後復未能坦承犯行，
    及檢察官之具體求刑等一切情狀，量處有期徒刑壹年陸月。另以扣案如附表二編
    號三至七、十四、十六至十八所示之物，分別為共犯（幫助犯亦為廣義之共犯）
    謝渾育、陳勇貴二人所有供犯罪所用之物，爰依刑法第三十八條第一項第二款之
    規定諭知沒收，至附表二其餘扣案物，則或非被告或其共犯等人所有，或非供犯
    罪所用或非因犯罪所得之物，均不諭知沒收，認事用法，核無不合，量刑亦稱妥
    適。被告上訴意旨，否認犯罪，指摘原判決不當，為無理由，應予駁回。
三、公訴意旨另以，如附表一編號十二所示，亦係被告壬○○與共同被告陳勇貴、「
    小朱」等人所犯，因認被告此部分亦涉有常業詐欺及煽惑他人犯罪等語。惟訊據
    被告壬○○則否認此部分犯行，辯稱：我是有提供陳勇貴如何製作廣告，他問我
    廣告如何做後離我被查獲已經二、三個月的時間等語（原審法院九十三年二月二
    十七日訊問筆錄），而被告壬○○於警、偵訊時則供稱，係自九十一年四月初開
    始經營（九十一年五月二十二日警訊、偵訊筆錄），核與共同被告陳勇貴於警、
    偵訊所述大致相符（惟與被害人等所稱係於九十一年三月初看到廣告而受騙不符
    ），並參諸被害人陳順進於警訊係供稱：我於九十年十二月四日，見香港早報刊
    登樂透彩廣告，我便於九十年十二月四日上午十點多左右，以我所有之行動電話
    打廣告內所刊登電話（詳細號碼已忘了）給該集團中之江姓經理男子（真實姓名
    不詳），該名江姓經理男子要我匯晶片設定費十二萬元，我不疑有他，便於當日
    十六時十一分前往台南縣永康市麗山郵局匯款等語（九十一年度偵字第一三九一
    九號卷第三二一頁），並未提及該集團名稱，且與被告壬○○所參與之詐欺集團
    係以少年中國晨報之夾報方式廣告不同，而其時間亦距其餘附表一所示之時間相
    差三個月以上，則依罪疑惟輕之刑事訴訟法原則，自難以推測之詞即遽論被告此
    部分犯行，此部分本應為無罪之諭知，惟因此部分犯行若成立，與被告上開經起
    訴判刑部分，有實質上及裁判上一罪之關係，爰不另為無罪之諭知，併此敘明。
據上論結，應依刑事訴訟法第三百六十八條，判決如主文。
本案經檢察官癸○○到庭執行職務。
中     華     民     國     九十三     年      七      月     十三      日
                                   臺灣高等法院臺中分院刑事第十一庭
                                         　審判長法　官  李  璋  鵬
                                                 法　官  胡  森  田
                                               　法　官  蕭  錦  鍾
右正本證明與原本無異。
如不服本判決應於收受送達後十日內向本院提出上訴書狀，其未敘述上訴之理由者並
得於提起上訴後十日內向本院補提理由書（均須按他造當事人之人數附繕本）。
                                                 書記官  蘇  昭  文
中     華     民     國     九十三     年      七      月     十三      日
附錄論罪科刑法條
刑法第三百四十條：
以犯第三百三十九條之罪為常業者，處一年以上七年以下有期徒刑，得併科五萬元以
下罰金。
刑法第一百五十三條：
以文字、圖畫、演說或他法，公然為左列行為之一者，處二年以下有期徒刑、拘役或
一千元以下罰金：
一  煽惑他人犯罪者。
二  煽惑他人違背命令，或抗拒合法之命令者。
                                                              　　　　　Ａ
附表一
┌───┬────┬───────┬─────┬──────┬─────┐
│編  號│被 害 人│ 犯 罪 時 間  │詐欺金額  │檢 附 證 物 │  備  註  │
│      │        │              │（新台幣）│            │          │
├───┼────┼───────┼─────┼──────┼─────┤
│  一  │辛○○  │91.3月初起至  │3,237,000 │匯款收據十七│新中原投資│
│      │        │91.5.20日止   │元       │張          │事業      │
├───┼────┼───────┼─────┼──────┼─────┤
│  二  │丁○○  │91.5.7日起至  │145,000元 │匯款收據五張│新中原投資│
│      │        │91.5.9日止    │          │            │事業      │
├───┼────┼───────┼─────┼──────┼─────┤
│  三  │己○○  │91.4.2日起至  │54,000元  │匯款收據二張│新中原投資│
│      │        │91.4.2日止    │          │            │事業      │
├───┼────┼───────┼─────┼──────┼─────┤
│  四  │戊○○  │91.5.14日起至 │13,500元  │匯款收據二張│新中原投資│
│      │        │91.5.14日止   │          │            │事業      │
├───┼────┼───────┼─────┼──────┼─────┤
│  五  │庚○○  │91.5.21日起至 │2,000元   │匯款收據一張│新中原投資│
│      │        │91.5.21日止   │          │            │事業      │
├───┼────┼───────┼─────┼──────┼─────┤
│  六  │丙○○  │91.5.6日起至  │27,000元  │匯款收據二張│新中原投資│
│      │        │91.5.7日止    │          │            │事業      │
├───┼────┼───────┼─────┼──────┼─────┤
│  七  │甲○○  │91.5.16日起至 │271,000元 │匯款收據五張│新中原投資│
│      │        │91.5.21日止   │          │            │事業      │
├───┼────┼───────┼─────┼──────┼─────┤
│  八  │邱海澄  │91.3.5日起至  │486,000元 │匯款收據七張│新中原投資│
│      │        │91.3.28日止   │          │、轉帳單二張│事業      │
├───┼────┼───────┼─────┼──────┼─────┤
│  九  │乙○○  │91.4. 11日起至│3,500元   │匯款收據一張│新中原投資│
│      │        │91.4. 11日止  │          │            │事業      │
├───┼────┼───────┼─────┼──────┼─────┤
│  十  │李忠憲  │91.3.26日起至 │15,000元  │匯款收據一張│新中原投資│
│      │        │91.3.26日止   │          │            │事業      │
├───┼────┼───────┼─────┼──────┼─────┤
│  十一│林信雄  │91.5.14日起至 │64,000元  │匯款收據三張│新中原投資│
│      │        │91.5.16日止   │          │            │事業      │
├───┼────┼───────┼─────┼──────┼─────┤
│  十二│陳順進  │90.12.4日起至 │208,500元 │匯款收據一張│新中原投資│
│      │        │90.12.4日止   │          │            │事業      │
├───┼────┼───────┼─────┼──────┼─────┤
│  十三│何臺鑾  │91.5.6日起至  │26,500元  │匯款收據三張│新中原投資│
│      │        │91.5.7日止    │          │            │事業      │
├───┼────┼───────┼─────┼──────┼─────┤
│  十四│羅美鳳  │91.5月初起至  │15,000元  │匯款收據一張│新中原投資│
│      │        │91.5.9日止    │          │            │事業      │
├───┼────┼───────┼─────┼──────┼─────┤
│  十五│張展龍  │91.4.2日起至  │3,500元   │匯款收據一張│新中原投資│
│      │        │91.4.2日止    │          │            │事業      │
├───┼────┼───────┼─────┼──────┼─────┤
│  十六│古乃禎  │91.3.28日起至 │190,500元 │匯款收據一張│新中原投資│
│      │        │91.3.28日止   │          │            │事業      │
├───┼────┼───────┼─────┼──────┼─────┤
│  十七│林素香  │91.4.24日起至 │91,000元  │匯款收據一張│新中原投資│
│      │        │91.4.30日止   │          │、轉匯單一張│事業      │
├───┼────┼───────┼─────┼──────┼─────┤
│  十八│李秋德  │91.3.12日起至 │384,000元 │匯款收據十張│新中原投資│
│      │        │91.5.14日止   │          │            │事業      │
└───┴────┴───────┴─────┴──────┴─────┘
附表二
┌──┬──────┬───────┬────────┬───┬────┐
│編號│ 扣押時間   │扣押地點     │ 物品名稱       │所有人│是否供犯│
│    │            │              │                │      │罪所用  │
├──┼──────┼───────┼────────┼───┼────┤
│  一│九十一年五月│台中市○○街三│NOKIA8855行動電 │壬○○│非供犯罪│
│    │二十一日十九│十一號        │話一支（含門號  │      │所用    │
│    │時許        │              │0000000000號）  │      │        │
├──┼──────┼───────┼────────┼───┼────┤
│  二│同右        │同右          │NOKIA8850行動電 │陳勇貴│非供犯罪│
│    │            │              │話一支（含門號  │      │所用    │
│    │            │              │0000000000號）  │      │        │
├──┼──────┼───────┼────────┼───┼────┤
│  三│同右        │洪世昌所有之PV│謝渾育郵局儲金簿│謝渾育│供犯罪所│
│    │            │-1839號自小客 │一本            │      │用      │
│    │            │車            │                │   │        │
├──┼──────┼───────┼────────┼───┼────┤
│  四│同右        │同右          │謝渾育郵局提款卡│同右  │供犯罪所│
│    │            │              │一張            │      │用      │
├──┼──────┼───────┼────────┼───┼────┤
│  五│同右        │同右          │謝渾育印章一枚  │同右  │供犯罪所│
│    │            │              │                │      │用      │
├──┼──────┼───────┼────────┼───┼────┤
│  六│同右        │同右          │蔡清河印章一枚  │陳勇貴│供犯罪所│
│    │            │              │                │      │用      │
├──┼──────┼───────┼────────┼───┼────┤
│  七│同右        │同右          │吳餘峰提款卡一張│同右  │供犯罪所│
│    │            │              │局號：0000000   │      │用      │
│    │            │              │帳號：0000000   │      │        │
├──┼──────┼───────┼────────┼───┼────┤
│  八│同右        │同右          │提款卡一張      │同右  │非供犯罪│
│    │            │              │局號：0000000   │      │所用    │
│    │            │              │帳號：0000000   │      │        │
├──┼──────┼───────┼────────┼───┼────┤
│  九│同右        │同右          │洪世昌世華銀行儲│洪世昌│非供犯罪│
│    │            │              │金簿一本        │      │所用    │
├──┼──────┼───────┼────────┼───┼────┤
│  十│同右        │同右          │洪世昌世華銀行提│同右  │非供犯罪│
│    │            │              │款卡一張        │      │所用    │
├──┼──────┼───────┼────────┼───┼────┤
│十一│同右        │同右          │洪世昌匯通銀行儲│同右  │非供犯罪│
│    │            │              │金簿一本        │      │所用    │
├──┼──────┼───────┼────────┼───┼────┤
│十二│同右        │同右          │洪世昌匯通銀行提│同右  │非供犯罪│
│    │            │              │款卡一張        │      │所用    │
├──┼──────┼───────┼────────┼───┼────┤
│十三│同右        │同右          │現金三萬元      │同右  │非犯罪所│
│    │            │              │                │      │得      │
├──┼──────┼───────┼────────┼───┼────┤
│十四│同右        │同右          │馬錫安身分證影本│陳勇貴│供犯罪所│
│    │            │              │一張            │      │用      │
├──┼──────┼───────┼────────┼───┼────┤
│十五│同右        │同右          │洪世昌所使用之遠│洪世昌│非供犯罪│
│    │            │              │傳電話0000000000│      │所用    │
│    │            │              │號帳單一張      │      │        │
├──┼──────┼───────┼────────┼───┼────┤
│十六│同右     │同右          │公司營業所得之帳│陳勇貴│供犯罪所│
│    │            │              │單及借支單一張  │      │用      │
├──┼──────┼───────┼────────┼───┼────┤
│十七│同右        │同右          │NOKIA3210行動電 │陳勇貴│供犯罪所│
│    │            │              │話一支（含門號09│      │用      │
│    │            │              │00000000號）    │      │        │
├──┼──────┼───────┼────────┼───┼────┤
│十八│同右        │同右          │NOKIA6105行動電 │陳勇貴│供犯罪所│
│    │            │              │話一支（含門號09│      │用      │
│    │            │              │00000000號）    │      │        │
├──┼──────┼───────┼────────┼───┼────┤
│十九│同右        │同右          │MOTORLAV8088行動│洪世昌│非供犯罪│
│    │            │              │電話一支（含門號│      │所用    │
│    │            │              │0000000000號）  │      │        │
└──┴──────┴───────┴────────┴───┴────┘
                                                              　　　　Ａ
